【裁判字號】    88,上易,2296
【裁判日期】    890127
【裁判案由】    傷害等
【裁判全文】
臺灣高等法院高雄分院刑事判決                  八十八年度上易字第二二九六號
    上  訴  人  臺灣高雄地方法院檢察署檢察官
    上  訴  人
    即  被  告  丙○○
    上  訴  人
    即  被  告  丁○○
    上  訴  人
    即  被  告  乙○○
    上  訴  人
    即  被  告  蔡甲和
    上  訴  人
    即  被  告  戊○○
    右一被告
    選任辯護人  吳春生
    被      告  庚○○
    被      告  己○○
    右一被告
    選任辯護人  徐豐明  律師
                陳慧博
                郭季榮
右上訴人因被告等傷害等案件，不服臺灣高雄地方法院八十八年度易字第三八一號中
華民國八十八年四月十三日第一審判決（起訴案號：臺灣高雄地方法院檢察署八十七
年度偵字第一七六九九號），提起上訴，本院判決如左：
      主    文
原判決關於庚○○、己○○部分撤銷。
庚○○、己○○共同傷害人之身體，各處拘役拾日，如易科罰金均以佰元折算壹
日，均緩刑貳年
其他上訴駁回。
丙○○、丁○○、蔡甲和、戊○○均緩刑貳年。
      事    實
一、乙○○前於民國八十四年間因竊盜罪，經臺灣臺北地方法院判處有期徒刑一年，
    並經臺灣高等法院判決駁回上訴確定，於八十五年八月二十日縮刑假釋期滿執行
    完畢。猶不知檢束言行，因與蔡甲和、戊○○、丁○○、丙○○等五人於八十七
    年七月九日上午前往高雄市○○區○○路與六合路口錢櫃ＫＴＶ唱歌、飲酒，迄
    於當日上午九時四十分許，自前揭錢櫃ＫＴＶ離去，迨步行至人行道上，丙○○
    、丁○○甲招呼計程車準備搭車離去，乙○○、戊○○、蔡甲和亦準備開所駕駛
    之車輛離去時，適亦有自錢櫃ＫＴＶ飲酒、唱歌後下樓之己○○、庚○○欲搭乘
    同一部計程車離去，丙○○、丁○○遂與己○○、庚○○發生言語爭執，乙○○
    、戊○○、蔡甲和見狀即趨前勸解，於雙方叫罵之際，己○○即以手持之皮包丟
    丙○○，旋庚○○突然出腳踢丙○○，丙○○、丁○○即基於傷害之共同犯意聯
    絡，己○○、庚○○亦基於傷害之共同犯意聯絡，雙方進而互毆，並先由丁○○
    與己○○相互拉扯頭髮並互毆，另丙○○則出手與庚○○互毆；乙○○、蔡甲和
    、戊○○見狀，亦與丙○○、丁○○基於共同之犯意聯絡，由乙○○、蔡甲和與
    丙○○聯手毆打庚○○；戊○○與丁○○聯手毆打己○○；丙○○、乙○○、蔡
    甲和將庚○○打倒在地上後，又上前毆打己○○，乙○○並持路旁之腳踏車丟向
    己○○，致己○○後頭部及左顳骨部受有五×二公分之挫傷、左背部受有八×二
    公分之裂傷、右手肘受有二×二公分之瘀傷、左小腿受有一×一公分之擦傷、舌
    頭受有一×Ｏ、二公分之挫傷，及腹部挫傷疼痛之傷害。庚○○受有左頭部受有
    二×二公分挫傷血腫、左臉受有二×二公分擦傷、右膝受有二×二公分之挫傷血
    腫，及流鼻血等傷害。丙○○右腕部受有三×一公分及一×一公分之二處擦傷，
    右前臂外側受有三×一公分，內側受有一×一公分之瘀青，左前臂受有二×三公
    分之擦傷，前胸受有三×三公分之擦傷。丁○○頭頂部受有三×二公分之血腫、
    右前頸受有Ｏ、五×三公分之擦傷、右下肢受有三×三公分之瘀青等傷害。嗣丙○○等人因風聞警察來了，而分別離去；丙○○於離去時，明知己○○被毆打時
    ，掉落在地上之皮包一只係離本人持有之物，竟於離去之際，將之拾起侵占入己
    後搭車離去，嗣因覺不妥而託其兄將之丟棄於路旁，經路人發現送警處理後，交
    庚○○領回。
二、案經庚○○、己○○及丙○○、丁○○分別訴由高雄市政府警察局新興分局移送
    臺灣高雄地方法院檢察署檢察官偵查起訴。
      理    由
一、訊據上訴人即被告丙○○供認有於右揭時地與庚○○發生爭執，進而與庚○○互
    毆，致庚○○受有傷害，並有於地上撿起皮包後搭計程車離去等事實不諱，惟矢
    口否認有侵占其他離本人持有物之犯行，辯稱：我是與庚○○互毆，並未出手毆
    打己○○，且因聽警察來了，以為地上之皮包是我所有，所以撿起地上之皮包便
    搭上計程車離去，並無不法所有之意思云云。另訊據上訴人即被告丁○○供認有
    於前開時地與己○○互毆之事實不諱。另訊據上訴人即被告乙○○、蔡甲和、戊○○等三人均矢口否認右揭傷害之犯行，被告乙○○、蔡甲和均辯稱：我們僅是
    在勸架，並未參與毆打云云；被告戊○○辯稱：我僅是上前勸架而已，當時看到
    丁○○抓住己○○的手，己○○反抓住丁○○的頭髮，我一手扳丁○○的手，一
    手扳己○○的手，而遭誤認有參與毆打云云。另訊據被告庚○○、己○○亦矢口
    否認有前開傷害之犯行，被告庚○○辯稱：我是遭丙○○等人毆打後，即不支倒
    地，我並未反抗或還手云云；被告己○○辯稱：當時為免遭毆打，有揮手阻擋，
    後來手被他們抓住，並未還手云云。
二、然查：
  (一)被告丙○○、丁○○如何於前開時地與庚○○、己○○發生爭執，又如何與蔡
      甲和、戊○○、乙○○共同出手毆打庚○○、己○○等二人成傷等情，已據告
      訴人庚○○、己○○分別於警訊、原審偵審中及本院調查審理中指訴綦詳（見
      警卷第一～三頁，偵查卷第十七頁，原審卷第五三頁，本院八十九年一月七日
      訊問筆錄）。其中告訴人庚○○於警訊時即指稱：「從錢櫃ＫＴＶ出來後就遭
      丙○○、乙○○、蔡甲和等三人毆打我。」等語（見警卷第三頁），又於檢察
      官偵查中指稱：「後來因二位女的抓住盧女，而三名男子打我後，又過去打盧
      女。」等語（見偵查卷第十七頁甲面）。另告訴人己○○於檢察官指稱：「被
      告（指丙○○等人）五人都有打我」（見偵查卷第十六頁背面）、「乙○○拿
      腳踏車砸我肩膀」（見偵查卷第二五頁甲面）等語，核與現場目睹證人余志國
      於檢察官偵查中證稱：「雙方先口角，分成二邊，先是二個女的在拉一個女的
      ，即葉、張拉盧女，另張、林、蔡某打鐘，打完鐘某後，又過去打盧女，而盧
      女有反抗不讓他們拉，所以後來那三個男子又過去打盧女，後來其中一男子去
      拿腳踏車砸盧女」等語（見偵查卷第十八頁背面），於原審審理中亦證稱：「
一方有三男二女，一方有一男一女，我看到時已經吵架了，吵了沒多久便打了
      起來：：：三男打另一方之一男，另二女打另一方之一女，沒有人勸架，上去
      就打了：：：三男打一男，致那名男子倒地無法反抗後，三名男子又過去打那
      女子」等語（見原審卷第六二頁背面、第六三頁甲面）相符。而告訴人庚○○
      、己○○分別受有事實欄所載之傷害，有高雄市立大同醫院出具之診斷證明書
      各一紙附卷可憑（見警卷第九～十頁），參之被告丙○○、丁○○等二人於原
      審審理中及本院調查時坦承有與告訴人庚○○、己○○互毆等情，足見告訴人
      庚○○、己○○上開之指訴，核與事實相符，自屬可採。雖被告丁○○、戊○○僅動手毆打告訴人己○○，惟彼等既與被告乙○○、蔡甲和、丙○○間有犯
      意之聯絡，自應就被告乙○○、蔡甲和、丙○○等人毆打告訴人庚○○之行為
      負共同甲犯之責任。
  (二)另被告庚○○、己○○如何於前開時地與告訴人丙○○、丁○○為搶搭計程車
      乙事發生爭執，進而相互毆打，而告訴人丙○○、丁○○分別遭被告庚○○、
      己○○毆打而受有前揭之傷害等情，亦據告訴人丙○○、丁○○分別於警訊、
      原審偵審中及本院調查時指訴綦詳（見本院八十九年一月七日訊問筆錄），其
      中告訴人丙○○於警訊時指稱：「我於八十七年七月九日九時四十分在高雄市
      ○○路與六合路錢櫃ＫＴＶ前遭人毆打，因我和朋友蔡甲和、乙○○、丁○○
      、戊○○等人因與對方二人同坐一部電梯下樓後，由錢櫃ＫＴＶ出來互相衝突
      互毆：：：我是被庚○○毆傷」等語（見警卷第四頁），又於檢察官偵查中指
      稱：「我被庚○○打的」等語（見偵查卷第十七頁甲面、第二四頁背面）。告
      訴人丁○○於警訊時指稱：「我於八十七年七月九日九時四十分在高雄市○○
      路與六合路錢櫃ＫＴＶ前遭人毆打：：：對方（指己○○）和我朋友（指丙○○）起口角後，拉我頭髮：：；我被己○○毆傷」等語（見警卷第五頁），又
      於檢察官偵查中指稱：「我被己○○打的」（見偵查卷第十七頁甲面、第二五
      頁甲面）、「我們是搶搭計程車起爭執，盧女先拿鐘某皮包丟我們，才發生互
      毆」等語（見偵查卷第十七頁背面）。同案被告乙○○於警訊時陳稱：「是我
      朋友丙○○及丁○○與己○○、庚○○發生互毆。」等語（見警卷第七頁甲面
      ），又於原審審理中供稱：「唱完歌，我與蔡甲和、戊○○去牽車，蔡甲和甲
      發動車子，我看見情形不對：：：我過去問他們幹嘛，鐘裕良開口大罵了一句
      ，我勸他們不要吵架，甲要把他們勸離時，突然鐘裕良他們不知何人把皮包丟
      到丙○○的胸口，丙○○很生氣，二邊又開始叫罵：：：鐘裕良突然出腳踢丙○○的肚子，二邊便打了起來。」等語（見原審卷第五五頁甲面）；被告戊○○於檢察官偵查中亦陳稱：「己○○與丁○○互抓頭髮，我叫她們放手，盧女
      說要張女先放手才願放手，後來盧女倒地，雙方手就放開了」等語（見偵查卷
      第二五頁甲面）。依告訴人丙○○、丁○○及蔡甲和、乙○○、戊○○上開所
      述，被告庚○○、己○○確實有出手毆打告訴人丙○○、丁○○，已堪認定。
      而告訴人丙○○、丁○○確實受有事實欄所載之傷害，亦有高雄市立大同醫院
      出具之診斷證明書二紙附卷可憑（見警卷第十一～十二頁）。參之被告庚○○
      、己○○於檢察官偵查中於高雄市政府警察局刑警大隊測謊時，就「案發當時
      你有沒有動手打人？」之問題，答稱「沒有」時，均呈不實反應，此有該局八
      十七年十一月十九日高市警刑大鑑字第八八一三號鑑驗通知書在卷（附於偵查
      卷）可參（上開測謊鑑驗通知書僅供判斷被告等所辯是否為實在之參考，不採
      為本案論罪之依據，附此敘明），益見被告庚○○、己○○前開所辯，並非實
      在。準此，足見被告庚○○、己○○確實有於前開時地毆打告訴人丙○○、丁○○等二人成傷，已至為明確，被告庚○○、己○○前開共同傷害之犯行，均
      堪認定。至於證人余志國於檢察官偵查中及原審審理中所述，雖未指明被告庚○○、己○○有出手毆打丙○○、丁○○二人，惟告訴人丙○○、丁○○等二
      人確實受有前開傷害，證人余志國於原審中並未述及告訴人丙○○、丁○○何
      以會受有前開之傷害，況被告庚○○、己○○若於遭受毆打之際，僅止於抵禦
      揮舞而已，衡之常情，亦不致造成告訴人丙○○、丁○○等人前開之傷勢；從
      而，證人余志國於原審偵審中之陳述，尚難採為被告庚○○、己○○有利之認
      定。再者，本件係導因被告己○○向被告丙○○丟擲皮包及被告庚○○有出腳
      踢被告丙○○，致引起雙方互毆，則被告庚○○、己○○之行為，即非屬刑法
      第二十三條規定之甲當防衛行為，自無法免於刑責。
  (三)又被告丙○○於原審審理時指陳：「於爭執中，己○○拿皮包先丟過來，鐘裕
      良是出腳」等語（見原審卷第五四頁甲面）；被告丁○○於於檢察官偵查中指
      稱：「我們是搶搭計程車起爭執，盧女先拿鐘某皮包丟我們，才發生互毆」等
      語（見偵查卷第十七頁背面）。同案被告乙○○於原審審理中供稱：「唱完歌
      ，我與蔡甲和、戊○○去牽車，蔡甲和甲發動車子，我看見情形不對：：：我
      過去問他們幹嘛，鐘裕良問口大罵了一句，我勸他們不要吵架，甲要把他們勸
      離時，突然鐘裕良他們不知何人把皮包丟到丙○○的胸口，丙○○很生氣：：
      ：」等語（見原審卷第五五頁甲面）。依被告丙○○、丁○○、乙○○上開所
      述，己○○確實有朝被告丙○○丟擲皮包之行為，則被告丙○○對掉落在地上
      之皮包，係己○○所丟擲在地上，而為他人所有之事實，已甚為瞭然，其竟趁
      機取走，其有前揭侵占其他離本人持有物之犯行，亦堪認定。至被告丙○○事
      後託其兄將皮包丟棄於路旁，亦屬犯後處分財物之問題，無解於其侵占罪之成
      立，附此敘明。
    綜上所述，被告等前開所辯，均屬卸責之詞，均不足採信，本件罪證已臻明確，
    被告等右揭犯行均堪認定。
三、核被告丙○○、丁○○、蔡甲和、乙○○、戊○○及庚○○、己○○所為，均係
    犯刑法第二百七十七條第一項之傷害罪；被告丙○○另犯刑法第三百三十七條之
    侵占其他離本人持有物罪。被告丙○○、蔡甲和、乙○○、丁○○、戊○○就前
    開共同傷害告訴人庚○○、己○○之犯行彼此間，被告庚○○、己○○就前開共
    同傷害告訴人丙○○、丁○○之犯行彼此間，有犯意之聯絡及行為之分擔，俱為
    共同甲犯。被告丙○○、丁○○、蔡甲和、乙○○、戊○○等五人同時地共同傷
    害告訴人庚○○、己○○，侵害二法益；被告庚○○、己○○等二人同時地共同
    傷害告訴人丙○○、丁○○，亦侵害二法益；均係一行為觸犯數罪名，依刑法第
    五十五條規定應從一重之傷害罪處斷。被告丙○○所犯上開傷害及侵占其他離本
    人持有物等二罪，犯意各別，行為態樣互殊，應分論併罰。又被告乙○○前於八
    十四年間因竊盜罪，經台灣台北地方法院判處有期徒刑壹年，嗣經台灣高等法院
    判決駁回上訴確定，於八十五年八月二十四日假釋期滿執行完畢之事實，有台灣
    高雄地方法院檢察署刑案資料查註表在卷可憑，茲於執行完畢後五年以內再犯本
    件有期徒刑以上之傷害罪，為累犯，應依刑法第四十七條之規定加重其刑。
四、原審以被告丙○○、丁○○、戊○○、蔡甲和、乙○○等五人罪證明確，因而適
    用刑法第二十八條、第二百七十七條第一項、第五十五條、第三百三十七條、第
    四十七條、第四十一條、第四十二條第二項、罰金罰鍰提高標準條例第一條前段
    、第二條規定，並審酌被告蔡甲和等五人犯罪之動機肇因搶搭計乘車而衍生糾紛
    ，傷害之手段尚非嚴重，告訴人庚○○、己○○等所受之傷害均係皮肉之傷，且
    被告丙○○侵占之皮包事後業經告訴人庚○○領回，及被告等五人迄至原審審理
    中未賠償告訴人庚○○、己○○所受損害等一切情狀，量處被告蔡甲和、丁○○
    、戊○○各拘役五十日；被告乙○○拘役六十日；被告丙○○傷害部分處有拘役
    五十九日，侵占其他離本人持有之物部分處罰金四千元，並諭知拘役如易科罰金
    ，及罰金如易服勞役均以三百元折算一日。經核原判決認事用法均無違誤，量刑
    亦屬適當，被告丙○○、丁○○等二人上訴意旨，指摘原判決量刑過重；被告戊○○、蔡甲和、乙○○等三人上訴意旨，否認犯罪，指摘原判決不當；檢察官循
    告訴人己○○請求上訴，指摘原判夬量刑過輕，均為無理由，應予駁回。又查被
    告丙○○、蔡甲和、丁○○、戊○○等四人均未曾受有刑徒刑以上刑之宣告，有
    臺灣高雄地方法院檢察署刑案資料查註紀錄表附卷可稽，且被告等於本院調查時
    ，已與告訴人庚○○、己○○達成和解，賠償告訴人庚○○新台幣（下同）三萬
    元，賠償告訴人己○○二十萬元，並表示互相不追究對方刑責，此有和解書乙份
    及告訴人所出具之收據附卷可按，被告蔡甲和、丁○○、戊○○、丙○○等四人
    經此論罪科刑之教訓，當知警惕，應無再犯之虞，本院認其所宣告之刑，以暫不
    執行為適當，爰均併宣告緩刑二年。
五、原審就被告庚○○、己○○等二人部分未加詳求，遽認以被告庚○○、己○○所
    犯之傷害行為，屬不罰，而為無罪之諭知，尚有未洽，檢察官上訴意旨，執此指
    摘原判決此部分不當，應認為有理由，自應由本院將原判決此部分撤銷改判。審
    酌被告庚○○、己○○因搶搭計程車而與告訴人丙○○等人發生爭執，進而互毆
    ，過失情節尚屬輕微，告訴人丙○○、丁○○等二人所受之傷害尚屬輕微，及被
    告等於本院調查時已與告訴人丙○○、丁○○達成和解，有和解書乙份在卷可按
    等一切情狀，爰各量處拘役三十日，並諭知如易科罰金均以三百元折算一日。又
    查被告庚○○、己○○未曾受有刑徒刑以上刑之宣告，有臺灣高雄地方法院檢察
    署刑案資料查註紀錄表附卷可稽，且被告等於本院調查時，已與告訴人丙○○、
    丁○○達成和解，表示互相不追究對方刑責，有和解書乙份附卷可按，被告庚○○、己○○等二人經此論罪科刑之教訓，當知警惕，應無再犯之虞，本院認其所
    宣告之刑，以暫不執行為適當，爰均併宣告緩刑二年。
據上論結，應依刑事訴訟法第三百六十八條、第三百六十九條第一項前段、第三百六
十四條、第二百九十九條第一項前段，刑法第二十八條、第二百七十七條第一項、第
四十一條、第七十四條第一款，罰金罰鍰提高標準條例第一條前段、第二條，判決如
主文。
本案經檢察官劉翼謀到庭執行職務。
中    華    民    國        八十九      年      一      月    二十七    日
                              臺灣高等法院高雄分院刑事第四庭
                                  審判長法官  莊  鎮
                                        法官  陳啟造
                                        法官  蕭權閔
右甲本證明與原本無異。
不得上訴。
                                      書記官  黎  珍
中    華    民    國        八十九      年      一      月    二十九    日
附錄本判決論罪之法條：
刑法第二百七十七條第一項
  傷害人之身體或健康者，處三年以下有期徒刑，拘役或一千元以下罰金。
刑法第三百三十七條
  意圖為自己或第三人不法之所有，而侵占遺失物、漂流物或其他離本人所持有之物
  者，處五百元以下罰金。
                                                                  Ｈ


司法院資訊處製作；財團法人民間司法改革基金會備份。
